臺灣臺北地方法院民事判決　九十一年度保險字第一○八號
　　原　　　告　品安科技股份有限公司
　　法定代理人　丙○○
　　被　　　告　泰安產物保險股份有限公司
　　法定代理人　甲○○
　　訴訟代理人　乙○○
右當事人間請求給付保險金事件，本院判決如左：
    主    文
被告應給付原告新台幣柒拾陸萬柒仟陸佰貳拾伍元，及自民國九十一年四月二十七日
起至清償日止，按週年利率百分之五計算之利息。
原告其餘之訴駁回。
訴訟費用由被告負擔十分之九，餘由原告負擔。
本判決於原告以新台幣貳拾伍萬伍仟元供擔保後，得假執行；但被告如於假執行程序
實施前，以新台幣柒拾陸萬柒仟陸佰貳拾伍元為原告預供擔保，得免為假執行。
原告其餘假執行之聲請駁回。
    事    實
壹、原告方面：
  一、聲明：
    (一)被告應給付原告新台幣八十四萬四千三百八十八元，及自民國九十一年四月二
      十七日起至支付賠償金額之日止，按週年利率百分之五計算之利息。
    (二)願供擔保請准宣告假執行。
  二、陳述：
    (一)緣兩造簽訂之貨物運輸險預約保單合約（合約號碼：０７０００Ｐ００／７６
      ）於八十九年九月十五日起生效，至任一方當事人有終止契約之意思表示為止
      。原告於九十一年二月九日交付貨物予美商優比速國際股份有限公司台灣分公
      司（United Parcal Service International Inc. Taiwan Branch，簡稱ＵＰ
      Ｓ，下稱優比速公司）運送至波蘭，詎九十一年二月二十一日受貨人通知貨物
      短少，依波蘭海事商業部海損代理局調查報告（下稱調查報告）指出，原告原
      始密封之膠帶曾被開啟，貨物短少係因運送過程中被竊，損失共美金二萬二千
      二百五十元等語，且系爭貨物於交付運送時稱重為九十五公斤，至波蘭海關稱
      重僅餘八十五公斤，足證原告交付優比速公司運送之貨物確有短少之情事。原
      告受有前述美金二二二五○元加計百分之十損害，乃於九十一年四月十二日向
      被告請求保險理賠未果，依合約第十條第二項約定，被告應自同年月二十七日
      起負遲延責任；又依合約之特別約定事項第（３）項，理賠金額應依新台幣三
      十四點五元兌換一美元之兌換率計算，爰依兩造前開合約，訴請被告給付保險
      金新台幣八十四萬四千三百八十八元，及自民國九十一年四月二十七日起至支
      付賠償金額之日止，按週年利率百分之五計算之遲延利息。
    (二)對被告抗辯所為之陳述：
      １、依優比速公司出口帳單明細及九十一年三月七日函文所示，可知原告交付
          運送之貨物係九十四點五公斤，並依該重量計算運費；且優比速公司填具
          之出口報單及原告之包裝清單皆記載系爭貨物為九十五公斤，足證原告交
          付優比速公司之貨物重量確係九十五公斤，而優比速公司提單上記載八十
          五公斤顯係誤植。
      ２、依調查報告所載，系爭貨物確已破損，方有以新的透明膠帶掩飾原始密封
          膠帶之情形；而系爭貨物短少若確於運送途中紙箱遭破壞所導致，優比速
          公司即有遭索賠之可能，是其出具之函文自不可採；且系爭貨物交運時係
          九十五公斤，但於波蘭海關秤重時僅有八十五公斤，顯示貨物在未至受貨
          人處所時，即有短少，足見該短少係於運送途中發生。
      ３、依受貨人所發之遺失通知及其與優比速公司簽定之委託貨物差異＼毀損議
          定書所述，可知受貨人於九十一年二月二十一日貨物送達後，即檢視發現
          貨物短少，旋於同日通知原告及優比速公司，並要求波蘭海事商業部海損
          代理局製作調查報告，顯已有保留之意思表示。
  三、證據：
    (一)貨物運輸險預約保單合約。
    (二)波蘭海事商業部海損代理局調查報告。
    (三)優比速公司出口帳單明細。
    (四)波蘭海關稱重文件。
    (五)索賠申請書。
    (六)存證信函暨掛號郵件收件回執。
    (七)丁福慶律師事務所書函。
    (八)優比速公司九十一年三月七日函文。
    (九)出口報單。
    (十)包裝清單。
    (十一)優比速公司計算運費方式。
    (十二)遺失通知。
    (十三)委託貨物差異＼毀損議定書。
    (十四)受貨人九十一年二月二十一日致原告函文。
貳、被告方面：
  一、聲明：
    (一)原告之訴及假執行之聲請均駁回。
    (二)如受不利之判決，願供擔保請准宣告免為假執行。
  二、陳述：
    (一)雖不爭執優比速公司係依九十五公斤計算運費，但依民法第六百二十七條規定
      ，原告交運貨物之重量應以優比速公司九十一年二月九日簽發之提單所載貨物
      重量八十五公斤為準，該提單亦經原告人員簽署無誤，此與貨物送至波蘭時之
      重量八十五公斤相符，原告並無損失。
    (二)優比速公司九十一年四月十二日來函指出系爭貨物外箱並無破損及異常現象；
      且系爭貨物是在受貨人簽收拆箱後，才通知公證人進行公證事宜，故無法確定
      系爭貨物短少係在運送途中發生。
    (三)系爭貨物係於九十一年二月二十一日交予受貨人，而原證(十二)遺失通知係於同年
      三月六日及十九日傳真予被告，不足證明受貨人收領時有為保留之意思表示；
      原證(十三)議定書之內容僅在說明當時現況與發票記載之物品及數量不符之事實，
      並未承認已發生損失及責任；原證(十四)係受貨人通知原告之文件，並非其於受領
      時對運送人所為之保留意思表示。
  三、證據：
    (一)優比速公司提單。
    (二)優比速公司九十一年四月十二日函文。
    (三)波蘭海事商業部海損代理局調查報告暨照片。
    理    由
一、原告起訴主張：兩造訂有貨物運輸保險契約，原告於九十一年二月九日交付貨物
    予優比速公司運送至波蘭，詎系爭貨物送抵受貨人處所時，發現有短少之情事，
    爰依兩造前開契約，訴請被告給付如主文第一項所示金額。被告則以：原告交運
    之貨物僅八十五公斤，與貨抵波蘭時之稱重相符，且系爭貨物送抵受貨人處所時
    ，其外觀並無破損，是原告並無損失；又受貨人於受領時並未對運送人為保留之
    意思表示等語，資為抗辯。
二、本件經依民事訴訟法第二百七十一條之一準用第二百七十條之一第一項第三款規
    定，整理並協議簡化爭點及不爭執事項後，兩造同意就言詞辯論時所陳述之事實
    及主張之法律關係為論斷（見九十一年十月二日言詞辯論時整理兩造爭點及不爭
    執事項，及同年月二十三日言詞辯論筆錄），則依同法第二百七十一條之一準用
    第二百七十條之一第三項前段規定，本院僅須就兩造協議簡化之爭點及不爭執事
    項為審究。查兩造間成立貨物運輸保險契約，保險期間自八十九年九月十五日起
    至任一方當事人有終止契約之意思表示為止；原告於九十一年二月九日交付優比
    速公司運送之貨物係以九十五公斤為收費標準，而該貨物運抵波蘭海關時，稱重
    為八十五公斤等事實，為兩造所不爭執，並據原告提出貨物運輸險預約保單合約
    、優比速公司出口帳單明細及計算運費方式、波蘭海關稱重文件等各一紙為證，
    堪信其為真實。而本件兩造爭點為：
  (一)原告交付優比速公司運送之貨物重量為何？
  (二)系爭貨物送抵目的地時，外觀是否有毀損？
  (三)受貨人收領貨物時曾否為保留之意思表示？
  (四)系爭貨物損害之範圍為何？
三、查原告主張其交付優比速公司運送之貨物重量為九十五公斤之事實，業據原告提
    出包裝清單、優比速公司出口帳單明細、九十一年三月七日函文及出口報單等各
    一紙為證，其所載之貨物重量與原告前述主張核屬相符；又運送貨物之重量乃關
    涉運送人之報酬計算標準及責任範圍，是運送人必就託運貨物謹慎稱重後，始接
    受託運人之委託，並向其收取運費，依優比速公司出具之前開文件，既均以九十
    四點五公斤或九十五公斤認定系爭貨物之重量，兩造亦不爭執優比速公司係以九
    十五公斤計算運送系爭貨物之收費標準，益見系爭貨物於交付優比速公司運送時
    之重量應係九十五公斤。至優比速公司提單上雖載系爭貨物重量為八十五公斤，
    但均與其出具之前開文件記載及運費計算基準不符，應係誤載；而民法第六百二
    十七條固規定，提單填發後，運送人與提單持有人間，關於運送事項，依其提單
    之記載，乃在規範運送人與提單持有人間之權利義務關係，惟本件被告既未持有
    上述提單，自不受該提單文義性之拘束，是被告所辯，諉無足採。
四、次查原告交付優比速公司運送之貨物分裝為四個紙箱，內以紙板分層裝有含貨物
    在內之數小紙盒，並以註明「如封條破損，請在簽署收據前檢查內容」等紅色字
    樣之透明膠帶密封等情，為兩造所不爭執，此觀之調查報告及受貨人九十一年二
    月二十一日致原告函文所載內容亦明。原告主張系爭貨物送抵受貨人處所時，前
    述原密封之透明膠帶已遭毀損之事實，為被告所否認，依原告所提調查報告載稱
    ：「在2002年2月21日之時，該批貨物由UPS的Katowice分公司送至收貨人在
    Tychy 之處所。當拆卸後，才後現有零件短缺之問題。」斯時，始向波蘭海事商
    業部海損代理局提出調查之請求，並經調查人員檢視後稱：「當實地檢查收貨人
    所保管之內有短缺的紙盒時，發現賣方原始附有紅色警告字眼之透明膠帶封條已
    曾切開過，在該紙箱上之同一位置，另附有新的透明膠帶來掩飾。」等語，均有
    該調查報查一件足證，系爭貨物既裝在以透明膠帶密封之小紙盒內，則必先經受
    貨人拆卸透明膠帶後，始發現貨物短少之情事，受貨人再據該情形請求作成調查
    報告，是該透明膠帶之毀損究係受貨人自行拆檢時所為或係遭第三人竊取時所致
    ，仍有疑義，尚無法遽認定系爭貨物於送抵受貨人處所時已遭破壞毀損之事實。
    惟參之系爭貨物於交付優比速公司運送時之重量為九十五公斤，但送抵波蘭海關
    稱重時僅餘八十五公斤等情，則此時系爭貨物既未經交付予受貨人，足見該貨物
    在運送途中已減損十公斤，是系爭貨物確有喪失之情事。至被告提出優比速公司
    九十一年四月十二日致原告函文雖稱：「我們遺憾的報告你所主張的貨品遺失情
    事，由於箱子的外包裝並未破損，故無法證實。」等語，惟其所謂「箱子的外包
    裝」，係指裝運系爭貨物之外紙箱或其內密封小紙盒的透明膠帶，亦屬有疑，實
    無法反證系爭貨物並未喪失之事實，是被告所辯，自無可採。
五、按受貨人受領運送物並支付運費及其他費用不為保留者，運送人之責任消滅。運
    送物內部有喪失或毀損不易發見者，以受貨人於受領運送物後，十日內將喪失或
    毀損通知於運送人為限，不適用前項之規定，此觀之民法第六百四十八條第一項
    、第二項之規定甚明。查兩造均不爭執系爭貨物係於九十一年二月二十一日送抵
    受貨人處所之事實，而依前所述，原告係在受領貨物後，自行拆檢時，始發現貨
    物短少之情，是受貨人於受領貨物當時，應未向運送人為保留之意思表示。然而
    ，本件係以密封之包裹採快遞運送，依一般快遞運送實務，運送人於貨物送抵受
    貨人處所時，經受貨人簽收後即交付貨物，除貨物外觀有明顯毀損外，受貨人應
    不至於簽收前拆卸檢視其內容物，是其無法立即發現運送物內部是否有喪失或毀
    損之情事，依民法第六百四十八條第二項之規定，若受貨人於受領運送物後，十
    日內將該喪失或毀損之情事通知運送人時，運送人仍應就貨物喪失或毀損負賠償
    責任。依調查報告所示，波蘭調查人員於檢視貨物短少情形後，即由受貨人與優
    比速公司之代表共同簽署差異＼毀損之議定書，並據原告提出該九十一年二月二
    十一日簽署之委託貨物差異＼毀損議定書一紙為證，則受貨人於九十一年二月二
    十一日收領系爭貨物後，旋即發現貨物喪失之情事，並於同日與優比速公司簽署
    前開議定書，足見受貨人業於前述十日期限內將運送物喪失之情事通知運送人，
    依前揭說明，原告對於優比速公司就貨物喪失之損害賠償請求權仍不消滅。
六、又按運送物有喪失、毀損或遲到者，其損害賠償額應依其應交付時目的地之價值
    計算之，民法第六百三十八條第一項定有明文。本件原告主張系爭貨物喪失之損
    失共計美金二萬二千二百五十元加計百分之十，並提出被告不爭執之調查報告為
    佐，該調查報告係依系爭貨物之編號PR910209A發票核算喪失貨物之價值為美金
    二萬二千二百五十元，但依前揭規定，運送物喪失之損害賠償額應依交付時目的
    地之實際價值為準。查本件貨物之目的地係在波蘭，衡諸常情，國際貿易商品輸
    出之價格，通常固較輸入國目的地之價值為低，然國際貿易貨物之市價，瞬息萬
    變，亦常有輸出價格較目的地價值為高之事例，如進口商誤向價格較高之國家進
    口商品，或因供求失調而有目的地價格暴跌之情形不一而足；但依國際貿易實務
    之慣例，如無經濟或社會動盪之巨烈變動，以輸入國目的地價值為高，應屬常態
    ，是在被告不爭執該調查報告所載損害額之真正，亦未舉出其他反證說明輸出價
    格較目的地價值為高之情形下，該調查報告據原告開立之系爭貨物發票計算之損
    失價額即美金二萬二千二百五十元，應可認係貨物喪失之最低損害額。至原告主
    張另加計百分之十之損害額部份，未見其說明其法律上之依據，尚難認該部份請
    求為正當，應屬無據，是原告因系爭貨物喪失之損害總額應係美金二萬二千二百
    五十元。
七、依兩造保險契約第十條前段約定：「若保險標的物遭受損失，甲方（即原告）應
    儘速通知乙方（即被告），並檢具保險單及其它證明文件向乙方求償。」是當保
    險標的物即原告託運之貨物有損失之情事時，被告即負有給付保險金之義務。承
    前所述，原告交付優比速公司運送之貨物，在運送途中喪失，致原告損失美金二
    萬二千二百五十元，被告即應依約給付原告同前述損失金額之保險金。又依契約
    之特別約定事項第（3）頂約定：「若有理賠發生時，外幣賠款之兌換率以投保
    日當日之兌換率為準。」是兩造既有以新台幣給付保險金額之約定。而兩造不爭
    執原告係於九十一年二月九日將系爭貨物交付優比速公司運送，並以該日為原告
    向被告投保之日期，惟因該日為國定假日，外匯市場未進行交易，而次交易日即
    九十一年二月十五日中央銀行公告新台幣對美元之兌換率為新台幣三十五點一零
    一元兌換一美元，則原告主張依新台幣三十四點五元兌換一美元之兌換率為標準
    ，依前述認定所受損害美金二二二五○元，計算貨物喪失之損失為新台幣七十六
    萬七千六百二十五元，此部分請求核屬正當。再者，依契約第十條後段約定：「
    乙方（即被告）應於確定金額及求償文件齊全日起15日內賠付予甲方（即原告）
    或其指定或正當持有保險單之人。」是兩造就保險金之給付乃定有確定期限，依
    民法第二百二十九條第一項之規定，被告應自期限屆滿時起，負遲延責任。查原
    告於九十一年四月十二日檢附索賠文件向被告申請賠償系爭貨物喪失之損失等事
    實，為被告所不爭執，並據原告提出索賠申請書一紙為憑，應堪採認，則依前述
    約定，被告至遲應於九十一年四月二十六日給付原告保險金額，否則應負遲延責
    任，是原告主張被告應自九十一年四月二十七日起至給付保險金之日止，給付原
    告按週年利率百分之五計算之遲延利息，應屬有據。
八、綜上所述，原告交付優比速公司運送之貨物於運送途中發生喪失，其依與被告間
    之貨物運輸保險契約，訴請保險人即被告給付保險金新台幣七十六萬七千六百二
    十五元，及自九十一年四月二十七日起至清償日止，按週年利率百分五計算之遲
    延利息，為有理由，應予准許；逾此部份之請求為無理由，應予駁回。
九、本件原告勝訴部份，兩造分別陳明願供擔保聲請宣告假執行及免為假執行，核均
    無不合，爰分別酌定相當之擔保金額准許之。至原告敗訴部份，其假執行之聲請
    ，已失所附麗，應予駁回。又本件事證已臻明確，被告其餘防禦方法，核與判決
    結果無影響，爰不述一論述，附此敘明。
十、結論：原告之訴為一部有理由，一部無理由，依民事訴訟法第七十九條但書、第
    三百九十條第二項、第三百九十二條，判決如主文。
中　　　華　　　民　　　國　　九十一　　年　　 十一　　 月　　　六　　　日
                                        民事第四庭法　　　官  洪　于　智
右為正本係照原本作成
如對本判決上訴，須於判決送達後廿日內向本院提出上訴狀
中　　　華　　　民　　　國　　九十一　　年　　 十一　　 月　　　六　　　日
　　　　　　　　　　　　　　　　　　　　　　　　　法院書記官　林　佳　蘋
